【裁判字號】    98,交訴,104
【裁判日期】    990430
【裁判案由】    公共危險等
【裁判全文】
臺灣高雄地方法院刑事判決             98年度交訴字第104號
公  訴  人  臺灣高雄地方法院檢察署檢察官
被      告  甲○○
選任辯護人  吳澄潔律師
上列被告因公共危險等案件，經檢察官提起公訴（98年度調偵字
第672 號），本院判決如下：
    主  文
甲○○犯肇事致人傷害逃逸罪，處有期徒刑壹年伍月。緩刑伍年
。
被訴過失傷害致人重傷部分公訴不受理。
    事  實
一、甲○○明知自己未曾考領汽車駕駛執照，不得駕駛汽車，竟
    仍於民國（下同）97年8 月21日夜間某時起，駕駛其母親周
    秀幸所有之車牌號碼J9－4257號自用小貨車，沿高雄市○○
    區○○街東向西方向行駛。嗣於同日21時57分許，途經同街
    與輔仁路口時，原應注意行駛至交岔路口，應遵守燈光號誌
    之指示行車，而號誌為圓形紅燈時，表示禁止通行，不得超
    越停止線或進入路口，而依當時情形，天氣晴朗，視距良好
    ，又無不能注意之情事，竟疏於注意即貿然闖紅燈進入該交
    岔路口，適有己○○騎乘車牌號碼XMB －595 號重型機車、
    後載乙○○沿輔仁路由南往北方向行駛，甲○○遂因前開疏
    失而與己○○之機車發生擦撞，致己○○、乙○○人、車倒
    地，己○○受有頭部外傷併兩側顱內出血，以致四肢癱瘓、
    意識嚴重受損，而成植物人等重傷害（過失致重傷部分已撤
    回告訴），乙○○則受有頭部外傷併腦震盪、右小腿3 ×4
    撕裂傷等傷害（過失傷害部分未據告訴）。詎甲○○明知己○○及乙○○倒地受傷，卻不思給予必要之救助，亦未報警
    處理、呼叫救護車或留下聯絡資料，反而逕行驅車逃離現場
    。嗣經警據報前來處理，並調閱沿路路口監視器，始循線查
    知上情。
二、案經高雄市政府警察局苓雅分局報告臺灣高雄地方法院檢察
    署檢察官偵查起訴。
    理  由
壹、有罪部分：
一、按被告以外之人於審判外之言詞或書面陳述，除法律有規定
    者外，不得作為證據；又被告以外之人於審判外之陳述，雖
    不符刑事訴訟法第159 條之1 至第159 條之4 之規定，而經
    當事人於審判程序同意作為證據，法院審酌該言詞陳述或書
    面陳述作成時之情況，認為適當者，亦得為證據；當事人、
    代理人或辯護人於法院調查證據時，知有第159 條第1 項不
    得為證據之情形，而未於言詞辯論終結前聲明異議者，視為
    有前項之同意。刑事訴訟法第159 條第1 項、第159 條之5
    分別定有明文。經查，本判決所引用之各項證據資料，其屬
    於被告以外之人於審判外之言詞、書面陳述者，均據本院於
    調查證據程序逐一提示並告以要旨，檢察官、被告、辯護人
    均知該等證據為被告以外之人之審判外陳述，均未於言詞辯
    論終結前聲明異議，本院審酌上開證據作成時之情況，亦無
    不當取供等情形，認為以之作為本案之證據亦屬適當，依刑
    事訴訟法第159 條之5 規定，應有證據能力。
二、上揭事實，業據被告甲○○於本院審理中坦承不諱，核與證
    人乙○○、丙○○、丁○○於警、偵詢及本院審理中具結證
    述被告於上揭時、地駕車撞傷己○○、乙○○後，未停留救
    助傷者，反加速逃離現場之情節相符，並有高雄市政府警察
    局交通大隊交通事故談話紀錄表（偵1 卷第10頁）、道路交
    通事故調查報告表(一)(二)（偵1 卷第11至32頁）等證據在卷可
    稽，足認被告上揭任意性之自白與事實相符，得作為被告有
    罪之證據。從而，本件事證明確，被告犯行洵堪認定，應依
    法論科。
三、核被告所為，係犯刑法第185 條之4 之肇事逃逸罪。爰審酌
    被告明知肇事後，猶駕車逃逸，未立即對被害人施以救護，
    置受傷之被害人己○○、乙○○於不顧，使被害人己○○錯
    失即時救護之時機，致年僅19歲之被害人己○○受有上開之
    重傷害，且可能因此終身成植物人，而被告就其上開過失致
    被害人己○○重傷之行為，始終否認有所過失，所為甚屬不
    該，惡性非輕，應予嚴懲；惟念其僅因一時失慮擅離現場，
    犯後坦承肇事逃逸犯行，且事後終與被害人己○○之家屬達
    成和解，尚有部分彌補其所造成之損害，有和解書1 份在卷
    可稽；及被告之智識程度、生活情況等一切情狀，酌情量處
    如主文所示之刑，以示懲儆。末查被告前未曾因故意犯罪受
    有期徒刑以上刑之宣告，有臺灣高等法院被告前案紀錄表1
    份附卷可按，其因一時失慮致罹刑章，而其上開犯行經此審
    判及刑之宣告，應當知所警惕，信無再犯之虞，且被告已與
    被害人和解，已如前述，本院認所宣告之刑以暫不執行為適
    當，爰併諭知被告甲○○緩刑5 年，以啟自新。
貳、公訴不受理部分：
一、公訴意旨係以：被告甲○○明知自己未曾考領汽車駕駛執照
    ，不得駕駛汽車，竟仍於97年8 月21日夜間某時起，駕駛其
    母親周秀幸所有之車牌號碼J9－4257號自用小貨車，沿高雄
    市○○區○○街東向西方向行駛。嗣於同日21時57分許，途
    經同街與輔仁路口時，原應注意行駛至交岔路口，應遵守燈
    光號誌之指示行車，而號誌為圓形紅燈時，表示禁止通行，
    不得超越停止線或進入路口，而依當時情形，天氣晴朗，視
    距良好，又無不能注意之情事，竟疏於注意即貿然闖紅燈進
    入該交岔路口，適有己○○騎乘車牌號碼XMB －595 號重型
    機車、後載乙○○沿輔仁路由南往北方向行駛，甲○○遂因
    前開疏失而與己○○之機車發生擦撞，致己○○、乙○○人
    、車倒地，己○○受有頭部外傷併兩側顱內出血，以致四肢
    癱瘓、意識嚴重受損，而成植物人等重傷害，乙○○則受有
    頭部外傷併腦震盪、右小腿3 ×4 撕裂傷等傷害（乙○○部
    分未據告訴），因認被告甲○○涉有過失致重傷害罪嫌。
二、按告訴乃論之罪，告訴人於第一審辯論終結前，得撤回其告
    訴；又告訴經撤回者，法院應諭知不受理之判決，刑事訴訟
    法第238 條第1項 ，及第303 條第3 款定有明文。
三、本件被告因公共危險等案件，經檢察官提起公訴，認被告係
    犯刑法第284 條第1 項後段之過失致重傷害罪。依同法第28
    7 條前段之規定，須告訴乃論。茲據告訴人於本院審理中與
    被告達成和解，並聲請撤回其告訴，有本院審判筆錄、撤回
    告訴狀、和解書各1 份附卷可稽，揆諸前開說明，應為諭知
    不受理之判決。
據上論斷，應依刑事訴訟法第299 條第1 項前段、第303 條第3
款，刑法第185 條之4 、第74條第1 項第1款，判決如主文。
本案經檢察官戊○○到庭執行職務。
中    華    民    國    99    年    4     月    30    日
                  刑事第五庭  審判長法  官  廖建瑜
                                    法  官  林永村
                                    法  官  林裕凱
以上正本證明與原本無異。
如不服本判決應於收受判決後10日內向本院提出上訴書狀，並應
敘述具體理由。其未敘述上訴理由者，應於上訴期間屆滿後20日
內向本院補提理由書(均須按他造當事人之人數附繕本)「切勿逕
送上級法院」。
中    華    民    國    99    年    4     月    30    日
                                    書記官  黃靖媛
附錄所犯法條
中華民國刑法第185條之4
（肇事遺棄罪）
駕駛動力交通工具肇事，致人死傷而逃逸者，處 6 月以上 5 年
以下有期徒刑。

司法院資訊處製作；財團法人民間司法改革基金會備份。
